【裁判字號】    99,上易緝,1
【裁判日期】    990714
【裁判案由】    竊盜
【裁判全文】
臺灣高等法院刑事判決                 99年度上易緝字第1號
上  訴  人  臺灣板橋地方法院檢察署檢察官
被      告  乙○○
指定辯護人  本院公設辯護人王永炫
上列上訴人因被告偽造有價證券等案件，不服臺灣板橋地方法院
88年度易字第1908號，中華民國88年7 月20日第一審判決（臺灣
板橋地方法院檢察署88年度偵字第8268號），提起上訴，及移送
併案審理（臺灣板橋地方法院檢察署88年度偵字第18195 、1956
2 號），本院判決如下：
    主  文
原判決撤銷。
乙○○意圖供行使之用，而偽造有價證券，累犯，處有期徒刑
年陸月。
扣案扳手壹支、未扣案偽造支票貳紙，均沒收。
    事  實
一、乙○○前於民國82年間因侵占案件，經臺灣板橋地方法院判
    處有期徒刑6 月確定，於84年10月24日執行完畢，猶不知警
    惕，因積欠柏希菲克股份有限公司（以下簡稱柏希菲克公司
    ）債務，無力償還，為求償債，竟基於意圖為自己不法所有
    之概括犯意，連續為下列行為：（一）先於任職柏希菲克公
    司期間，於88年2 月20日送貨至丙○○所經營位於臺北縣板
    橋市○○路○ 段206 號1 樓之芙樺貓狗精品店時，見丙○○
    將印章及彰化銀行土城分行空白支票2 張（票號AK0000000
    、AK0000000 號）均置於桌上，竟趁丙○○未注意之際，竊
    取上開空白支票2 紙得手，並基於意圖供行使之用而偽造有
    價證券之犯意，以放置一旁之丙○○印章接續盜蓋於上開2
    紙支票之發票人簽章處，以便伺機完成其餘偽造程序；其後
    之88年2 月下旬某日（票號AK0000000 號之偽造日期應在21
    日之前、AK0000000 號之偽造日期應在28日之前），乙○○
    即分別將其所積欠柏希菲克公司之貨款數額即新臺幣（以下
    同）51299 元、15萬元分別填載於上開2 紙支票正面付款金
    額欄處，及分別填載發票日為同年3 月20日、31日而偽造該
    2 紙支票完成，再於其後之88年2 月21日（票號AK0000000
    號之支票）、28日（票號AK0000000 號之支票），先後交付
    柏希菲克公司負責人甲○○以抵償所欠貨款而行使之，嗣甲○○屆期提示該等支票時，因遭退票，始發現丙○○已因支
    票被竊而掛失止付。（二）另乙○○於88年3 月1 日離職後
    ，利用熟悉柏希菲克公司內部狀況之機會，於88年3 月15日
    凌晨2 、3 時許，攜帶其所有、客觀上足以對人體構成危險
    性之扳手1 支，前往位於臺北縣五股鄉○○○路9 號之柏希
    菲克公司，先將所駕駛之車號CW-0353號自用小客車停放於
    公司大門外，並自公司旁之防火巷搬取藍色桶子1個，置於
    柏希菲克公司無人之鐵皮倉庫旁，爬上藍桶持扳手旋開鐵皮
    牆面之螺絲，翻開鐵皮而踰越鐵皮之安全設備，進入倉庫內
    竊取如附表編號一所示之狗飼料得手後，將公司電動鐵捲門
    打開，駛入其自用小客車載運該竊得之狗飼料，復於駛出後
    ，拉下電動鐵捲門，並回到防火巷內倉庫牆邊，將鐵皮翻回
    、旋緊螺絲、藍桶還置原位，一切回復原樣始行離去。（三
    ）88年3 月31日凌晨2 、3 時許，乙○○復以上開手法至柏
    希菲克公司，竊得如附表編號二所示之狗飼料得手，於凌晨
    5 時許，其將竊得之物以自用小客車載運駛出公司後，欲至
    防火巷回復鐵皮及藍桶之際，適為行經該處之柏希菲克公司
    總經理何志昂發現，報警後在乙○○所駕駛之自用小客車內
    查獲如附表編號二所示之物，並扣得上開扳手1 支。
二、案分經臺北縣政府警察局蘆洲分局、臺北市票據交換所函請
    臺北縣政府警察局海山分局、臺北市政府警察局信義分局分
    別報請臺灣板橋地方法院檢察署檢察官偵查起訴及移送併辦
    審理。
    理  由
一、本件下列所引用之被告以外之人於審判外之言詞或書面陳述
    ，悉經檢察官、被告及其辯護人於本院審理中明白表示有證
    據能力（見本院卷第34頁反面至35頁、第67頁反面），而本
    院審酌上開證據製作時之情況，並無不當取供及證明力明顯
    過低之瑕疵，均認以之作為證據應屬適當，依刑事訴訟法第
    159 條之5 第1 項所定傳聞例外之同意法則，下列證據資料
    均有證據能力。
二、上開事實，業據被告乙○○於警詢、偵查、原審及本院審理
    時坦承不諱，核與證人即被害人柏希菲克公司總經理何志昂
    於警詢中、芙樺貓狗精品店負責人丙○○於警詢及本院審理
    時指訴之情節均相符合，並有贓物認領保管條1 紙、貨單2
    紙、託運單2 紙及現場照片11幀（見88年度偵字第8268號卷
    第7 、22至23、25至31頁）、遺失票據申報書、票據掛失止
    付通知書、掛失止付票據提示人資料查報表、支票影本2 紙
    、證明書2 份（見88年度偵字第18195 號卷第8-10頁、第19
    562 號卷第7 至18頁）等附卷可稽。被告於本院審理中雖對
    移送併辦意旨所指其係於88年2 月25日行竊上開2 紙支票等
    情為認罪之表示，惟依其於警詢中所述係於88年2 月20日竊
    取上開支票等語（見88年度偵字第18195 號卷第3 頁反面）
    ，參以其於88年2 月21日即繳交其中票號AK0000000 號支票
    予被害人甲○○，有其於案發後即書具予柏希菲克公司之證
    明書可佐（同前卷第10頁），應以被告於上開警詢中所自承
    之行竊日期為可採，故本院認定被告竊取支票之日期為88年
    2 月20日，併予說明。綜上，足徵被告自白內容與事實相符
    ，本件事證已臻明確，被告竊取支票、狗飼料、盜用印章、
    偽造及行使有價證券等犯行，均堪認定，應依法論科。
三、被告乙○○行為後，刑法及刑法施行法部分條文業於94年2
    月2 日經公布修正，並均於95年7 月1 日施行。按行為後法
    律有變更者，適用行為時之法律，但行為後之法律有利於行
    為人者，適用最有利於行為人之法律，刑法第2 條第1 項定
    有明文，本條係規範行為後法律變更所生新舊法律比較適用
    之準據法，以貫徹法律禁止溯及既往原則，本身尚無新舊法
    比較之問題，於新法施行後，應一律適用新法第2 條第1 項
    之規定，為「從舊從輕」之比較；而關於新舊法律變更之比
    較適用，原則上應就罪刑有關之共犯、未遂犯、想像競合犯
    、牽連犯、連續犯、結合犯，以及累犯加重、自首減輕暨其
    他法定加減原因（如身分加減）與加減例等一切情形，綜其
    全部罪刑之結果而為比較，以定其應適用之法律，一經定其
    應適用之法律，即應整體適用，不得任意割裂適用（最高法
    院95年第8 次、97年第2 次刑事庭會議決議參照）。經查：
（一）刑法第55條有關牽連犯之規定
      被告乙○○行為後，刑法第55條牽連犯之規定經修正予以
      刪除，而牽連犯之規定經刪除後，數行為原則上將予分論
      併罰，其數罪併罰之結果，當較論以牽連犯裁判上一罪之
      情形為重。經比較新舊法結果，以行為時舊法之規定有利
      於被告。
（二）刑法第56條有關連續犯之規定
      修正後之刑法第56條業已刪除連續犯之規定，此刪除雖非
      犯罪構成要件之變更，但連續犯規定之刪除，顯然影響行
      為人刑罰之法律效果，自屬法律變更。依修正前法律應論
      連續犯者，依修正後之新法，須數罪併罰，自以行為時舊
      法較有利於被告。
（三）刑法第33條第5款
      按刑法第201 條第1 項法定罰金刑「得併科3 千元以下罰
      金」，其最高刑部分固無變更，惟其最低刑度部分，修正
      前刑法第33條第5 款規定罰金為1 元以上，並以銀元為計
      算單位，修正後則規定罰金刑為新臺幣1 千元以上，以百
      元計算之，經比較修正前、後之刑罰法律，法定刑最低罰
      金部分，以行為時舊法較有利於被告。
（四）刑法第47條
      被告受有期徒刑之執行完畢後5 年內再犯本件有期徒刑以
      上之罪，無論依其行為時刑法第47條或修正後第47條第1
      項之規定，均構成累犯，無有利或不利之情形，應依本案
      綜合全部罪刑比較結果適用之。
（五）綜合比較
      揆諸前揭刑法條文修正前、後之說明及最高法院決議意旨
      、修正後刑法第2 條第1 項之規定，以修正前之刑法對被
      告有利，自應適用被告行為時之上開規定論處。
（六）刑法第38條（不列入綜合比較）
      沒收為從刑之一種，依主從不可分原則，應附隨於主刑而
      同時宣告之（最高法院78年度台非字第72號判例意旨參照
      ），本件主刑適用現行刑法規定，其從刑亦應適用現行刑
      法第38條第1 項第2 款、第205 條規定諭知沒收。
四、核被告乙○○所為，係犯刑法第320 條第1 項之竊盜罪、同
    法第321 條第1 項第2 、3 款之攜帶兇器、逾越安全設備而
    竊盜罪、同法第201 條第1 項之意圖供行使之用而偽造有價
    證券罪。起訴書雖漏引刑法第321 條第1 項第2 款，惟起訴
    事實已載明該部分犯罪事實，且有裁判上一罪關係，自為本
    院審理論究之範圍。又被告盜用印章，係為達成偽造支票目
    的之階段行為，不另論罪。另偽造有價證券後持之行使之低
    度行為，應為偽造有價證券之高度行為所吸收，亦不另論擬
    。被告先後3 次竊盜行為，雖有普通、加重竊盜之別，然其
    基本構成要件均屬相同，且時間緊接，復經被告於本院審理
    中陳稱：伊因欠公司錢，經公司扣薪，無法生活，並想有多
    一點錢還債，故利用這些機會，想辦法有些錢週轉等語（見
    本院卷第68頁），堪認被告係基於概括犯意反覆行竊，應依
    修正前刑法第56條連續犯之規定論以情節較重之加重竊盜罪
    。另被告雖偽造2 紙支票，然其於行竊當時，即當場以被害
    人丙○○放置於旁之印章蓋用於發票人欄，業經被告供承在
    卷，衡與其趁被害人丙○○不注意之際行竊支票並盜蓋印章
    之情形相符，則被告已著手偽造有價證券之階段行為，俾日
    後伺機填入其他必要記載事項而完成偽造，故其係於密切接
    近之時地實施偽造2 紙支票，侵害同一法益，應合為接續實
    行之包括一罪予以評價。被告所犯上開竊盜、偽造有價證券
    二罪間，有方法、結果之牽連關係，應依修正前刑法第55條
    牽連犯之規定從一重論以偽造有價證券罪。又被告前有如事
    實欄所示之犯罪科刑及執行情形，有本院被告前案紀錄表在
    卷可稽，其於執行完畢後5 年內再犯本件有期徒刑以上之罪
    ，為累犯，應依法加重其刑。
五、原審據以論罪科刑，固非無見。然查：（一）被告前揭竊取
    被害人丙○○所有之支票2 紙之行為，與原判決所認定之2
    次竊行，具連續犯之裁判上一罪關係，又其行竊支票後之偽
    造有價證券犯行，亦與竊盜犯行有牽連犯之裁判上一罪關係
    ，均如前述，原判決就此等移送併辦部分，未及斟酌審判，
    尚有未合。（二）原判決雖認定被告有於88年3 月15日、31
    日之兩次竊盜行為，惟對於所竊物品卻僅記載遭被害人何志
    昂當場發現之15公斤幼犬食料8 包、7.5 公斤羊肉成犬食品
    5 包，而無88年3 月15日行竊物品之記載，此部分事實亦有
    缺漏。（三）被告行為後，刑法及刑法施行法部分條文業於
    94年2 月2 日修正公布，95年7 月1 日施行，原審未及比較
    新舊法後予以適用，亦有未洽。檢察官上訴意旨認原判決就
    移送併辦部分未及審究，為有理由，且原判決另有上開（二
    ）、（三）所指可議之處，自應由本院予以撤銷改判。爰審
    酌被告前有侵占犯行，經論罪科刑及執行，仍不知改悟，連
    續行竊並偽造支票持之行使，實有非是，經斟酌被告竊盜次
    數、所竊財物之價值、偽造票號AK0000000 號之支票金額
    51299 元業已清償，另偽造之AK0000000 號之支票則迄今尚
    未償還，經被告坦承在卷，並有其於事發當時書具之證明書
    可參（見88年度偵字第18195 號卷第8-10頁）、及其智識程
    度、犯罪後坦承所為，態度良好等一切情狀，量處如主文所
    示之刑。又扣案之扳手1 支，係被告所有且供犯罪所用之物
    ，經被告坦承在卷，另未扣案偽造之支票2 紙，則不問屬於
    犯人與否，均分別依法宣告沒收。
據上論斷，應依刑事訴訟法第369 條第1 項前段、第364 條、第
299 條第1 項前段，刑法第2 條第1 項、第201 條第1 項、第32
1 條第1 項第2 、3 款、第205 條、第38條第1 項第2 款，修正
前刑法第55條、第56條、第47條，刑法施行法第1 條之1 ，判決
如主文。
本案經檢察官呂文忠到庭執行職務。
中    華    民    國    99    年    7     月    14    日
                  刑事第十九庭審判長法  官  鄧振球
                                    法  官  潘翠雪
                                    法  官  彭幸鳴
以上正本證明與原本無異。
如不服本判決，應於收受送達後10日內向本院提出上訴書狀，其
未敘述上訴之理由者並得於提起上訴後10日內向本院補提理由書
（均須按他造當事人之人數附繕本）「切勿逕送上級法院」。
                                    書記官  陳靜姿
中    華    民    國    99    年    7     月    14    日
附錄本案論罪科刑法條：
中華民國刑法第201條
意圖供行使之用，而偽造、變造公債票、公司股票或其他有價證
券者，處3 年以上10年以下有期徒刑，得併科3 千元以下罰金。
行使偽造、變造之公債票、公司股票或其他有價證券，或意圖供
行使之用，而收集或交付於人者，處1 年以上7 年以下有期徒刑
，得併科3 千元以下罰金。
中華民國刑法第320 條第1 項
意圖為自己或第三人不法之所有，而竊取他人之動產者，為竊盜
罪，處5 年以下有期徒刑、拘役或5 百元以下罰金。
中華民國刑法第321 條第1 項
犯竊盜罪而有左列情形之一者，處6 月以上、5 年以下有期徒刑
：
一、於夜間侵入住宅或有人居住之建築物、船艦或隱匿其內而犯
    之者。
二、毀越門扇、牆垣或其他安全設備而犯之者。
三、攜帶兇器而犯之者。
四、結夥三人以上而犯之者。
五、乘火災、水災或其他災害之際而犯之者。
六、在車站或埠頭而犯之者。
附表：
┌──┬───────────────┬──┬────┐
│編號│      品            名        │數量│ 備  註 │
├──┼───────────────┼──┼────┤
│一  │1.美士雞肉成犬配方7.5公斤     │15包│88年3 月│
│    │2.美士雞肉幼犬配方7.5公斤     │ 5包│15日所竊│
│    │3.美士羊肉米成犬15 公斤       │ 8包│物品    │
│    │4.美士羊肉米幼犬15公斤        │ 2包│        │
│    │5.美士雞肉幼犬配方7.5公斤     │10包│        │
│    │6.美土雞肉幼犬配方15公斤      │ 2包│        │
├──┼───────────────┼──┼────┤
│二  │1.幼犬飼料15公斤（每包800 元）│ 8包│88年3 月│
│    │2.羊肉成犬食品7.5 公斤（每包  │ 5包│31日所竊│
│    │  450元）                     │    │物品    │
└──┴───────────────┴──┴────┘

司法院資訊處製作；財團法人民間司法改革基金會備份。
